臺灣士林地方法院行政訴訟判決　
110年度交字第310號
原      告  陳采珊  
被      告  臺北市交通事件裁決所

代  表  人  蘇福智  
訴訟代理人  吳美惠  
上列當事人間交通裁決事件，原告不服被告中華民國110年10月1
3日北市裁罰字第22-AW0000000號裁決，提起行政訴訟，本院判
決如下：
    主  文
原告之訴駁回。
訴訟費用新臺幣參佰元由原告負擔。　　　　
    事實及理由
壹、程序事項：
　　本件原告因不服被告於民國110年10月13日以北市裁罰字第2
    2-AW0000000號違反道路交通管理事件裁決書（下稱原處分
    ），裁處其吊扣汽車牌照6個月，提起行政訴訟，依行政訴
    訟法第237條之1規定，應適用交通裁決事件訴訟程序，本院
    並依同法第237條之7規定，爰不經言詞辯論，逕為判決。
貳、實體事項：
一、爭訟概要：
　　臺北市政府警察局北投分局（下稱舉發機關）大屯派出所員
    警查證後，認民眾於110年6月20日檢具違規證據資料檢舉，
    原告所有車牌號碼000-0000號普通重型機車（下稱系爭機車
    ），於110年6月17日7時58分許，行經臺北市○○區○○街000號
    之2時，有「非遇突發狀況，在行駛途中於車道中暫停（處
    車主）」事實屬實，而於110年7月2日填製臺北市政府警察
    局北市警交字第AW0000000號舉發違反道路交通管理事件通
    知單（下稱舉發通知單）予以舉發車主即原告，並記載應到
    案日期為110年8月16日前（嗣更新為110年10月18日前，見
    本院卷第50頁）。原告於110年8月25日向被告陳述意見，經
    舉發機關查復違規事實屬實，原告遂於110年10月13日向被
    告申請開立裁決書，被告乃於同日作成原處分，依違反道路
    交通管理處罰條例第第43條第4項前段規定，裁處其吊扣汽
    車牌照6個月。原告不服，遂提起本件行政訴訟。
二、原告起訴主張：
　㈠前因騎乘系爭機車行經大業路與大同街口，等待左轉號誌時
    ，隨後計程車（即檢舉人）於後方直接擋路於系爭機車前方
    ，嗣於號誌轉換能左轉時，檢舉人緩慢前行，由於之前的不
    舒服及挑釁意味濃厚，導致系爭機車超車前行，檢舉人按喇
    叭，系爭機車才會停車察看後方情況，因駕駛人急於上班，
    沒有理會，檢舉人下車找駕駛人理論，駕駛人說明要報警，
    檢舉人不甩駕駛人而直接上車。另騎乘系爭機車之駕駛人係
    原告之哥哥陳建銘，而非原告等語。
　㈡並聲明：原處分撤銷。
三、被告答辯略以：
　㈠卷查本案舉發機關函復表示，經查本案係民眾於110年6月20
    日檢具違規資料，檢舉系爭機車於前揭時、地，有非遇突發
    狀況，在車道中任意暫停之違規事實，經舉發機關員警認定
    違規屬實，爰依法製單。經再次檢視採證影片，檢舉人車輛
    由大業路左轉接續行駛大同街時，系爭機車由檢舉人車輛左
    側超車行駛至前方，系爭機車前方無任何突發狀況之情形，
    系爭機車即逕行停止於車道上，停滯約10秒後駕駛人始離開
    車座站立於車旁，違規事實明確，且該違規行為已妨礙後方
    車輛通行及造成自身及周邊往來通行車輛之危險，本案違規
    行駛過程均由檢舉人提供採證影像完整呈現，至臻明確。另
    按道路交通管理處罰條例第7條之1，其已說明民眾提供檢舉
    違規證據資料，經警方受理查證屬實者，應即舉發，倘被檢
    舉人之違規行為係出於己意且非受檢舉人之違規行為影響所
    致，自無阻卻違規之正當理由，仍應依上開規定予以舉發；
    衡酌系爭機車行駛過程各項客觀因素條件，本案違規事實之
    成立，顯與檢舉人先前是否有違規行為無涉，況本案經舉發
    機關再檢視違規採證畫面，未見檢舉人行車過程中有何妨礙
    他車涉有違規情事，縱令所陳屬實，然既未發生行車事故，
    按其急迫性及必要性，亦非不得通報警方查處或依上開規定
    自行蒐證提供執法機關查證歸責，要無逕以本案方式任意阻
    隔他車，致生交通安全及秩序之嚴重危害。
　㈡依道路交通管理處罰條例第43條第4項前段文義以觀，其吊扣
    汽車牌照之對象係「違規之汽車牌照」，考其立法目的係慮
    及汽車所有人擁有支配管領汽車之權限，對於汽車之使用方
    式、用途、供何人用等，得加以篩選控制，非無擔保其汽車
    之使用者具備法定資格及駕駛行為合於交通管理規範之義務
    ，否則無異縱容汽車所有人放任其所有之汽車供人恣意使用
    ，徒增道路交通之風險，殊非事理之平，況且，道路交通管
    理處罰條例第43條第4項對於吊扣違規汽車牌照所規範者，
    在於汽車所有人對使用其汽車駕駛人應有之選任或監督義務
    。另本案係民眾檢舉案件，經查本案違規日期為110年6月17
    日，民眾於110年6月20日提出檢舉，符合道路交通管理處罰
    條例第7條之1行為終了7日內檢舉之規定。
　㈢並聲明：原告之訴駁回。
四、本院之判斷：
　㈠按「汽車（包括機車，參同條例第3條第8款）駕駛人，駕駛
    汽車有下列情形之一者，處新臺幣六千元以上二萬四千元以
    下罰鍰，並當場禁止其駕駛：…四、非遇突發狀況，在行駛
    途中任意驟然減速、煞車或於車道中暫停。…」、「汽車駕
    駛人有第一項或前項行為者，並吊扣該汽車牌照六個月；…
    」，道路交通管理處罰條例第43條第1項第4款、第4項前段
    定有明文。又按「汽車除遇突發狀況必須減速外，不得任意
    驟然減速、煞車或於車道中暫停。前車如須減速暫停，駕駛
    人應預先顯示燈光或手勢告知後車，後車駕駛人應隨時注意
    前車之行動。」，道路交通安全規則第94條第2項亦有明定
    。另按「對於違反本條例之行為者，民眾得敘明違規事實或
    檢具違規證據資料，向公路主管或警察機關檢舉，經查證屬
    實者，應即舉發。但行為終了日起逾七日之檢舉，不予舉發
    。」，道路交通管理處罰條例第7條之1亦有明文。　
　㈡經查，原告所有之系爭機車，於上揭時、地，有「非遇突發
    狀況，在行駛途中於車道中暫停（處車主）」事實等情，有
    舉發通知單、舉發機關110年9月6日北市警投分交字第11030
    33480號函暨所附採證照片、111年1月12日北市警投分交字
    第1113010671號函暨所附機車車籍查詢資料、檢舉明細（本
    件違規時間110年6月17日，檢舉日期為110年6月20日，合於
    道路交通管理處罰條例第7條之1之規定）等件附卷可稽（見
    本院卷第34-36、42-48、72-78頁）。
　㈢原告雖主張：騎乘系爭機車之駕駛人係原告之哥哥陳建銘，
    而非原告，當日陳建銘在大業路與大同街口等待左轉號誌時
    ，檢舉人車輛自後方直接擋路在系爭機車前方，嗣並緩慢前
    行，造成不舒服且挑釁意味濃厚，系爭機車超車前行，檢舉
    人按喇叭，系爭機車才會停車察看後方情況，因陳建銘急於
    上班沒有理會，檢舉人下車找陳建銘理論，陳建銘說要報警
    ，檢舉人不甩陳建銘而直接上車等語。經查：
　⒈本院當庭勘驗本件採證影像（檔案名稱：AW0000000.MP4），
    勘驗結果為：「錄影畫面一開始右下角顯示時間為西元2021
    年6月17日07：58：44（此為錄影畫面所示時間，下同），
    可看見當時天氣晴，日間光線充足，無聲音。檢舉人車輛行
    駛進入大同街（見本院卷第86頁擷取畫面1）。於07：58：4
    6，可看見系爭機車（如紅色圓框所示）行駛於檢舉人車輛
    左側（見本院卷第86頁擷取畫面2）。於07：58：46，可看
    見系爭機車（如紅色圓框所示）超越檢舉人車輛（見本院卷
    第88頁擷取畫面3）。於07：58：47，可看見系爭機車（如
    紅色圓框所示）行駛於檢舉人車輛前方，前方無突發狀況（
    見本院卷第88頁擷取畫面4）。於07：58：47，可看見系爭
    機車（如紅色圓框所示）行駛於大同街，並啟動煞車燈，前
    方無突發狀況（見本院卷第90頁擷取畫面5）。於07：58：4
    8，可看見系爭機車（如紅色圓框所示）啟動煞車燈，暫停
    於道路上，前方無突發狀況（見本院卷第90-92頁擷取畫面6
    ）。於07：58：49，可看見系爭機車（如紅色圓框所示）啟
    動煞車燈並暫停於道路上，前方無突發狀況（見本院卷第92
    -94頁擷取畫面7）。於07：58：51，可看見系爭機車（如紅
    色圓框所示）啟動煞車燈亮起並暫停於道路上，前方無突發
    狀況，系爭機車駕駛人向左後方查看（見本院卷第94-96頁
    擷取畫面8、9）。於07：58：53，可看見系爭機車（如紅色
    圓框所示）啟動煞車燈亮起並暫停於道路上，前方無突發狀
    況，系爭機車駕駛人向左後方對話（見本院卷第98頁擷取畫
    面10）。於07：58：58，可看見系爭機車（如紅色圓框所示
    ）啟動煞車燈並暫停於道路上，前方無突發狀況，系爭機車
    駕駛人從系爭機車下車（見本院卷第98頁擷取畫面11）。於
    07：59：02，可看見系爭機車（如紅色圓框所示）駕駛人向
    檢舉人（如黃色方框所示）對話（見本院卷第100頁擷取畫
    面12）。」，有勘驗筆錄在卷可按（見本院卷第105-106頁
    ）。
　⒉依勘驗結果，可見系爭機車行駛於臺北市北投區大同街，於
    影片時間07：58：48至07：58：58，啟動煞車燈，暫停於道
    路上，前方無發生任何突發狀況，駕駛人有「非遇突發狀況
    ，在行駛途中於車道中暫停」之違規事實，應堪認定。原告
    主張：係因檢舉人此前之行為造成系爭機車駕駛人不舒服且
    挑釁意味濃厚，系爭機車超車前行，檢舉人按喇叭，才會停
    車察看後方情況，檢舉人下車找陳建銘理論，陳建銘說要報
    警，檢舉人不甩直接上車等語。經核，道路交通管理處罰條
    例第43條第1 項第4 款之立法目的在於駕駛人若恣意驟然減
    速、煞車或於車道中暫停，將導致後方之車輛應變不及而造
    成追撞，是除非遇有突發狀況影響行車動線而不得不然，否
    則依法即嚴禁驟然減速或停車，其規範目的乃在於使駕駛人
    能合理預期他方之行車動態，俾能有充分之時間應變，避免
    因無預期之驟然減速、煞車、暫停導致其他駕駛人因反應不
    及造成事故。依原告之主張，系爭機車駕駛人係因與檢舉人
    行車間心生不悅（並未擦撞，見本院卷第106頁）而將系爭
    機車暫停於該處，此並非系爭機車有不得不在該處停車之突
    發狀況，自無從據以為對其有利之認定。
　⒊至原告主張：騎乘系爭機車之駕駛人係原告之哥哥陳建銘，
    而非原告等語。經核，依道路交通管理處罰條例第43條第4
    項之文義，係吊扣違規汽車之「汽車牌照」，並無違規汽車
    駕駛人應與汽車所有人為同一人始能吊扣汽車牌照之限制，
    其立法目的係慮及汽車所有人擁有支配管領汽車之權限，對
    於汽車之使用方式、用途、供何人使用等，得加以篩選控制
    ，非無擔保其汽車之使用者具備法定資格及駕駛行為合於交
    通管理規範之義務，否則無異縱容汽車所有人放任其所有之
    汽車供人恣意使用，徒增道路交通之風險。原告主張其並非
    本件違規事實之駕駛人，自無從據以為對其有利之認定。
五、綜上所述，原告所有系爭機車，於前揭時、地，有「非遇突
    發狀況，在行駛途中於車道中暫停（處車主）」之違規事實
    ，舉發機關據以製單舉發，被告並依道路交通管理處罰條例
    第43條第4項、違反道路交通管理事件統一裁罰基準及處理
    細則及違反道路交通管理事件統一裁罰基準表之規定，吊扣
    汽車牌照6個月，核無違誤。是原告訴請撤銷原處分，為無
    理由，應予駁回。
六、本件判決基礎已臻明確，兩造其餘之攻擊防禦方法經本院斟
    酌後，核與判決不生影響，無一一論述之必要，併予敘明。
七、本件第一審裁判費為300元，應由原告負擔，爰確定第一審
    訴訟費用額如主文第2項所示。
八、據上論結，本件原告之訴為無理由，依行政訴訟法第237條
    之7、第237條之8第1項、第98條第1項前段，判決如主文。
中　　華　　民　　國　　111 　年　　2 　　月　　21　　日
　　　　　　　　　行政訴訟庭　法　官　林宜靜
以上為正本係照原本作成。
如不服本判決，應於判決送達後20日內，向本院提出上訴狀並表
明上訴理由（原判決所違背之法令及其具體內容或依訴訟資料可
認為原判決有違背法令之具體事實），其未載明上訴理由者，應
於提出上訴後20日內向本院補提理由書（上訴狀及上訴理由書均
須按他造人數附繕本，如未按期補提上訴理由書，則逕予駁回上
訴），並應繳納上訴裁判費新臺幣750元。
中　　華　　民　　國　　111 　年　　2 　　月　　21　　日
                              書記官  廖引鳳